行　政　法　院　判　決　　　　　　　　　　　　　八十七年度判字第一八二六號
　　原　　　告　甲○○
　　被　　　告　財政部臺北市國稅局
右當事人間因綜合所得稅事件，原告不服行政院中華民國八十七年五月二日台八十七
訴字第二○六○九號再訴願決定，提起行政訴訟，本院判決如左︰
　　主  文
原告之訴駁回。
　　事  實
緣原告民國七十八年度綜合所得稅結算申報，經被告核定綜合所得稅總額為新台幣（
下同）五、八六四、五五九元，淨額為五　二三四、七四七元。原告對被告核定增列
其配偶高蔡富美財產（證券）交易所得二、三六五、○八二元部分，申請復查，未獲
變更，提起訴願、再訴願，遞遭決定駁回，遂提起行政訴訟。茲摘兩造訴辯意旨如
次：
原告起訴意旨略謂︰原告七十八年度綜合所得稅於七十九年三月底申報後，除於八十
四年一月九日及同年二月二十一日用申請書答覆被告八十三年八月十八日資一字第八
三七四六七一三號函所寄發確認函外，於八十六年三月一日前，從未接獲七十八年度
綜合所得稅核定通知書及核定稅額繳款書，亦未曾提出申請復查之情事。至於決定書
所稱被告於核課期間屆滿前八十四年二月十八日送達核定稅額繳款書，亦有註記稅單
檔案編號經由與原告同址之大富大樓管理員宋惠昌簽章之送達回執影本可稽乙節，經
查該紙郵件收件回執僅蓋「大富大樓管理員宋惠昌」圓戳外，並未由管理員宋惠昌以
受僱人之身分簽名或蓋其私章，亦無轉交原告之記錄，尚難認為已交付受僱人而完成
合法送達，自不生於原告之效力，鈞院八十五年度判字第四六一號判決認為：「訴願
文件送達大廈住戶只蓋收大廈管理員圓戳，未經管理員以受僱人身分簽名或蓋其私章
者尚難認為完成合法送達」，故不能認定被告八十四年二月十八日已將核定稅額繳款
書送交原告之效力。二、次查決定書所提原告配偶高蔡富美亦於收受繳款書後，於八
十四年二月二十一日對核定之稅額具文提出異議，嗣經被告查對無誤並展延限繳期限
至八十五年十一月二十五日乙節，因原告從未接獲繳納期限展延至八十五年十一月二
十五日之稅額繳款書，怎能提出復查之行政救濟？所稱原告於同年十一月九日具文向
被告申報復查，亦有卷附原告配偶八十四年二月二十一日申請書影本及原告具名之復
查申請書可稽查乙節，經查證後得知國稅局卷宗確有復查申請書，該復查申請書上之
申請人雖繕有工整甲○○三個字，惟非原告本人親自簽名之筆跡且無蓋原告之私章，
又無具體復查理由陳述，且該份復查申請書未依據稅捐稽徵法施行細則第十一條規定
由申請人簽章，應屬無效，因原告確未曾提出復查申請，謹此陳明。被告於八十六年
三月底始發單補徵七十八年度綜合所得稅，因已逾稅捐稽徵法第二十一條第一項第三
款核課期間五年，逾越核課期間，依同條第二項規定，即不得再補稅處罰。為此，請
判決撤銷原處分及一再訴願決定等語。
被告答辯意旨略謂︰一、本件原核定依據證券交易清單，核定原告配偶高蔡富美七十
八年度出售（一）新紡股票二五、○○○股暨（二）國票股票三○、○○○股之財產
（證券）交易所得二、三六五、○八二元，併課原告當年度綜合所得稅，並於核課期
間內發單補徵應納稅額一、一四四、六五八元。二、原告配偶分別於七十八年八月十
八日、十一月十一日以五、○一○、○○○元（ 167元×30,000股）及五、七七五、
○○○元（ 231元×25,000股）出售同年度取得之國票暨新紡上市股票，有卷附證券
交易清單可稽，其配偶全年出售總金額為一○、七八五、○○○元（5,010,000元＋5
,775,000元），已超過壹仟萬元，依規定，其交易所得計二、三六五、○八二元應課
徵所得稅，是原核定並無不合，復查決定未予變更，亦無違誤。三、經查七十八年度
綜合所得稅依規定應於次年（即七十九年）二月二十日起辦理結算申報，原告已依規
定辦理，有卷附其當年度結算申報書首頁影本附原處分卷可稽，系爭漏報之證券交易
所得二、三六五、○八二元核課期間應自申報日起算五年屆滿。次查被告已於核課期
間屆滿前之八十四年二月十八日將核定之稅額繳款書送達原告戶籍所在處所，亦有卷
附註記稅單檔案編號經由所僱用之管理員宋惠昌以受僱人身分簽章之送達回執影本及
戶籍查詢資料可稽，且原告配偶亦於收受繳款書後，於八十四年二月二十一日對核定
之稅額具文提出異議，嗣經被告查對無誤於八十五年十一月五日以財北國稅大安徵字
第三八九九九號函復並展延限繳期限至八十五年十一月二十五日，原告於同年十一月
九日具文向被告申請復查，亦有卷附其配偶八十四年二月二十一日申請書影本、被告
查復函及原告具名之復查申請書可稽，是所主張本件稅額未於核課期間發單補徵及其
未申請復查，均非事實，核無足採。末查，被告所寄發關於當年度證券交易所得核課
之確認函，原告於訴願時主張其配偶僅於八十四年二月二十一日向被告提出說明，嗣
被告查證其配偶係於八十四年一月九日具文提出說明，而同年二月二十一日申請書係
送達稅額繳款書後其配偶再具文提出異議之事實，原告於再訴願及行政訴訟始改主張
除於八十四年一月九日及同年二月二十一日簽覆被告所寄發關於當年度證券交易所得
核課之確認函外，從未接獲稅額繳款書等情，併予陳明。四、綜上論述：原處分及所
為復查、訴願、再訴願決定並無違誤，原告之訴為無理由，請判決駁回等語。
　　理  由
按「稅捐之核課期間，依左列規定：一、依法應由納稅義務人申報繳納之稅捐，已在
規定期間內申報，且無故意以詐欺或其他不正當方法逃漏稅捐者，其核課期間為五年
。．．．在前項核課期間內，經另發現應徵之稅捐者，仍應依法補徵或並予處罰；在
核課期間內未經發現者，以後不得再補稅處罰。」為稅捐稽徵法第二十三條所規定。
次按「財產或權利原為出價取得者，以交易時之成交價額，減除原始取得之成本，及
因取得、改良及移轉該項資產而支付一切費用後之餘額為所得額」復為行為時所得稅
法第十四條第一項第七類第一款所明定。又「出售民國七十八年一月一日以後取得上
市股票者，其交易所得應課徵所得稅。」、「個人出售民國七十八年一月一日以後取
得之上市股票，其全年出售總金額不超過新台幣壹千萬元者，其交易所得自民國七十
八年一月一日起至七十九年十二月三十一日止，繼續停徵所得稅兩年。」亦為財政部
七十七年十月二十九日台財稅第七七○六六五一四○號函發布之證券交易所得課徵所
得稅注意事項第三項及第五項所明定。又機關致送人民之公文，得準用民事訴訟法有
關送達之規定，公文程式條例第十三條規定至明。至民事訴訟法所定郵務送達，復有
郵政機關送達訴訟公文書實施辦法予以補充，該辦法第八條第一項明定：「機關、學
校、工廠、商場、事務所、營業所或其他公私團體內之員工、或居住人為應受送達人
時，郵政機關送達人得將文書付與上列送達處所內接收郵件人員。」查，本件原告配
偶分別於七十八年八月十八日、十一月十一日以五、○一○、○○○元（167元×30,
000股）及五、七七五、○○○元（231元×25,000股）出售同年度取得之國票暨新紡
上市股票，有證券交易清單附原處分卷可稽，其配偶全年出售股票總金額為一○、七
八五、○○○元（5,010,000元＋5,775,000元），已超過壹仟萬元，依首揭法條及財
政部函示意旨，不得免課所得稅，則其交易所得計二、三六五、○八二元應課徵所得
稅。被告於核課期間屆滿前之八十四年二月十八日送達原告補徵應納稅額一、一四四
、六五八元稅單，揆諸首揭說明，核無不合。原告不服，循序提起行政訴訟主張：原
告於七十九年三月底申報七十八年度綜合所得稅後，除於八十四年一月九日及同年二
月二十一日用申請書答覆被告所寄發關於當年度證券交易所得核課之確認函外，於八
十六年三月一日前，從未接獲稅額繳款書，亦未曾申請復查，故不能認定八十四年二
月十八日核定稅額繳款書業已有效送達原告。況原處分卷所附之復查申請書，未經原
告本人簽名、蓋章，應屬無效。被告直至八十六年三月底始發單補徵七十八年度綜合
所得稅，已逾五年核課期間云云。經查，七十八年度綜合所得稅依規定應於次年（即
七十九年）二月二十日起辦理結算申報，原告已依規定辦理，有卷附其當年度結算申
報書首頁影本可稽，依首揭法條規定，系爭漏報之證券交易所得二、三六五、○八二
元核課期間應自申報日起算五年屆滿。被告已於核課期間屆滿前之八十四年二月十八
日將核定之稅額繳款書送達原告戶籍所在處所，亦有卷附註記稅單檔案編號經由所僱
用之管理員宋惠昌以受僱人身分簽章之送達回執影本及戶籍查詢資料附原處分卷可稽
，應認該稅單已合法送達；且原告配偶亦於收受繳款書後，於八十四年二月二十一日
對核定之稅額具文提出異議，嗣經被告查對無誤於八十五年十一月五日以財北國稅大
安徵字第三八九九九號函復並展延限繳期限至八十五年十一月二十五日，原告於同年
十一月九日具文向被告申請復查，亦有卷附其配偶八十四年二月二十一日申請書影本
、被告查復函及原告具名之復查申請書可稽。況復查申請書法無明文規定應由申請人
親自簽名或簽章，始生效力，而本件原告係委託身分證統一編號Ｚ00000000
0號之嚴財萬於八十五年十一月九日直接向被告所屬大安稽徵所提出，即生復查效力
。另本院八十五年判字第四六一號判決僅對個案所為之判決，並非判例，無拘束本件
審理之效力，併此明。原告主張，核無足採。綜上所述，本件原處分核無違誤，一
再訴願決定遞予維持，亦無不合，原告猶執前詞，聲明撤銷，為無理由，應予駁回。
據上論結，本件原告之訴為無理由，爰依行政訴訟法第二十六條後段，判決如主文。
中    華    民    國     八十七      年      九      月       四        日
                    行 政 法 院 第 五 庭
                                審 判 長 評  事      廖  政  雄
                                         評  事      黃  璽  君
                                         評  事      沈  水  元
                                         評  事      林  清  祥
                                         評  事      劉  鑫  楨
右  正  本  證  明  與  原  本  無  異
                                         法院書記官  張  惠  美
中    華    民    國     八十七      年      九      月       八        日
